【裁判字號】    91,交易,363
【裁判日期】    920825
【裁判案由】    過失傷害
【裁判全文】
臺灣桃園地方法院刑事判決                        九十一年度交易字第三六三號
    公  訴  人  臺灣桃園地方法院檢察署檢察官
    被      告  乙○○
右列被告因過失傷害案件，經檢察官提起公訴（九十一年度偵字第八八八六號），本
院判決如左︰
    主  文
乙○○因過失傷害人致重傷，處有期徒刑陸月，如易科罰金，以佰元折算壹日。
    事  實
一、乙○○於民國九十一年二月二十五日晚間，駕駛車牌號碼ＨＩ－三八一０號自小
    客車，沿桃園縣大溪鎮○○路往大溪方向行駛，於同日晚間十一時四十分許，在
    該鎮○○路○段二七五號前，本應注意汽車行駛時，駕駛人應注意車前狀況，並
    隨時採取必要之安全措施，以避免發生危險，且汽車行駛在市區道路時速不得超
    過五十公里，而依當時天候晴，道路無障礙及視距良好等情形，並無不能注意之
    情事存在，竟疏未注意，於通過上述路段時，適有大地．了心（原住民姓名，即
    起訴書所載之『丁○』）騎乘之車牌號碼ＢＹＢ─三四二號重型機車後搭載甲○
    ○行駛在同向前方，乙○○因疏未注意車前狀況，貿然以時速超過五十公里之速
    度超速向前行駛，致未能及早發現前方大地．了心之行車動向，於發現大地．了
    心人車在前時已煞避不及，在該路段外側車道，以車輛左前方保險桿處自後撞及
    大地．了心所騎乘機車之後方排氣管處，大地．了心因直行行駛在前方外側車道
    致其無法防範，而人車倒地並向前滑行，大地．了心因此受有頭部外傷併腦震盪
    、臀部及右小腿挫傷等傷害，甲○○因乘坐在機車後座受到撞擊力過大，而往上
    彈起並掉落在乙○○所駕前開車輛之左側引擎蓋及左側前擋風玻璃，再掉落地面
    ，而受有腦內出血、硬腦膜下出血、右肱骨骨折之傷害，於九十一年二月二十七
    日至長庚紀念醫院就診，同年三月一日入院，同年三月十一日接受骨科手術，同
    年三月十三日出院，仍有輕微面神經麻痺及嗅覺喪失，嗅覺功能恢復機會微小，
    九十二年七月一日回診時，仍有左側面神經麻痺及主訴嗅覺喪失，此種外傷性嗅
    覺喪失，恢復機會極低，而達毀敗甲○○之嗅能之重傷程度。嗣員警劉太裕據報
    趕抵現場時，乙○○已先將大地．了心及甲○○送往醫院而離開現場，劉太裕再
    透過派出所同仁至各家醫院詢問，始查獲乙○○及查知本件車禍經過。
二、案經大地．了心及甲○○分別訴請桃園縣警察局大溪分局及台灣桃園地方法院檢
    察署檢察官偵查起訴。
        理  由
一、訊據被告乙○○固坦承有於右開時、地，駕駛上開自小客車以超過時速五十公里
    之速度超速行駛，於行經前述路段與大地．了心所騎乘之機車發生碰撞，並致大
    地．了心及甲○○受有右揭傷害之事實，惟矢口否認有何過失致重傷之犯行，辯
    稱伊沒有變換車道，伊是走內側車道，伊是車子左邊撞到他，所以伊認為是大地
    ．了心從伊左側出來，等伊看到他時他越過雙黃線，行駛在快車道，所以伊車的
    左側才會受損云云。經查：
（一）右揭事實，業據被害人大地．了心及甲○○於警、偵訊及本院審理時指訴綦詳
      ，被告乙○○於偵查中亦自承：當時我駕ＨＩ－三八一０號車，我是往大溪方
      向，只知丁○在我前方，看到時就撞上了，有踩煞車，車速八十英哩，自認有
      過失，開太快，注意一點即不會發生等語明確，並經證人即至現場處理本件車
      禍之員警劉太裕於本院審理時證述明確，復有警製桃園縣警察局道路交通事故
      調查報告表一份、現場及車損照片共十四幀在卷為憑。
（二）查被告於警訊時供稱：我的車速大約六十公里等語，於偵查中供稱：我的車速
      過快，大約八十英哩等語，於本院審理時供稱：「等我看到他時就已經撞上了
      ，我的車速大約是一百六十公里，我趕著回家。：：肇事點就是刮地痕與然煞
      車痕交集的位置，我的車子是兩段式煞車，前段是右前輪先煞車，後段是左右
      前輪一起煞車」、「：：：我承認我在夜間開車過快，我當時時速大約一百二
      十公里。」、「：：：我看到丁○時在我的左前方，我就撞到他的機車後排氣
      管，我撞到他之後我就往右邊一直滑行煞車，我沒有看到他從哪裡來，我看到
      他時他就在我左前方」、「當時時速約八十英哩，換算成國產車是超過一百公
      里」等語，而依卷附道路交通事故調查表及照片顯示，被告之ＨＩ－三八一０
      號自小客車主要損毀處係左前方保險桿、左前方引擎蓋、左方前擋風玻璃等處
      ，被害人大地．了心之ＢＹＢ－三四二號機車主要毀損處係後方排氣管及車輪
      處。而依被告前開所述其ＨＩ－三八一０號自小客車係兩段式煞車，前段是右
      前輪先煞車，後段是左右前輪一起煞車等語，再對照卷附事故現場圖所示，在
      前開肇事路段之外側車道右方先出現單一之煞車痕，並向右向前延伸約十六點
      一公尺後即出現兩道平行煞車痕，左方煞車痕始點處並與刮地痕之起點交集且
      均位在該路段之外側車道，而依被告所述當時車速雖有稱六十公里、八十英哩
      、一百六十公里、一百二十公里等歷次陳述而有不同，惟就其發生車禍前之車
      速超過五十公里之事實，則無二致，應可認定，而被害人大地．了心當時車速
      依其所述係二十至三十公里，並無超速情事。由此足見，被告所駕之自小客車
      在市區道路速限五十公里以下之道路行駛，猶貿然以超過時速五十公里以上之
      速度超速行駛，在發現前方適有由大地．了心所騎乘之機車而踩煞車同時，該
      自小客車右前輪處已行駛在前開肇事路段之外側車道，為閃避前方機車而向右
      偏移煞車至外側車道處，惟仍因車速過快而煞避不及，碰撞行駛在外側車道之
      大地．了心之機車等情甚明，被害人大地．了心依其所指係直行行駛在前方之
      慢車道上，自無從預知其左後方會有突如其來之後車自後撞及，自屬無從防範
      ，是被害人大地．了心指當時其騎在外側的慢車道上，從左方後照鏡看到左後
      方被告開車開很快過來，就往右靠，就被撞到了等情，依前開說明與事實相符
      ，自堪採信。被告辯稱係大地．了心行駛在快車道，且從伊左側出來越過雙黃
      線才撞上云云，顯非可採。
（三）被害人大地．了心係因本件車禍，受有頭部外傷併腦震盪、臀部及右小腿挫傷
      之傷害，甲○○因本件車禍，受有腦內出血、硬腦膜下出血、右肱骨骨折之傷
      害，於九十一年二月二十七日至長庚紀念醫院就診，同年三月一日入院，同年
      三月十一日接受骨科手術，同年三月十三日出院，仍有輕微面神經麻痺及嗅覺
      喪失，嗅覺功能恢復機會微小，九十二年七月一日回診時，仍有左側面神經麻
      痺及主訴嗅覺喪失，此種外傷性嗅覺喪失，恢復機會極低，有國軍桃園總醫院
      附設民眾診療服務處診斷證明書一份、財團法人長庚紀念醫院九十一年十月七
      日（九一）長庚院法字第０九三三號函、九十二年三月三十一日（九二）長庚
      院法字第０二六七號函及函附甲○○之病歷一份、九十二年七月三日（九二）
      長庚院法字第０五七九號函、長庚紀念醫院診斷證明書共二份附卷可參，足認
      被害人甲○○嗅能部分之主要功能已喪失且無法恢復，而達毀敗嗅能之重傷程
      度。
（四）末查被告於警訊時供稱：「當時我本人委託救護車人員代為報警及現場救護」
      云云，於本院審理時又改稱：「發生事情後，剛好有救護車路過，就把他攔下
      來，送被害人到醫院，是我們到醫院後我哥哥報警的」云云，被告對其委由何
      人報警前後供述不一，且未提供其所稱之「救護車人員」及「哥哥」之年籍資
      料以供本院審究，其所稱有委由他人代為報警一事，尚屬有疑。再者依證人丙
      ○○○○於本院審理時證稱：「到場時現場只剩下機車及一些跡證物在地上，
      現場沒有自小客車，沒有任何人在現場」、「我是據報後到現場處理，事後再
      請派出所同事問所有的醫院才找到傷者，製作筆錄後才問出發生時間為九十一
      年二月二十五日晚上十一點四十分左右」、「（是何人報警？）我不曉得」等
      語，堪認丙○○○○據報趕到現場時，被告乙○○及被害人大地．了心及甲○
      ○均已不在現場，係在事後透過派出所同仁至各醫院詢問結果始查獲被告及知
      悉本件肇事經過，而非被告乙○○主動向警員告知承認其為肇事者，況被告乙
      ○○於偵審中亦均否認其就本件車禍之發生有過失之情，是被告並非在有偵查
      犯罪權限機關均尚不知悉犯罪人及犯罪事實之際，主動承認肇事，不符刑法自
      首之要件，附此敘明。
三、按行車速度汽車在市區道路時速不得超過五十公里，及汽車行駛時，駕駛人應注
    意車前狀況，並隨時採取必要之安全措施，道路交通安全規則第九十三條第一項
    第一款、第九十四條第三項分別規定甚明，被告駕車行經前開市區道路依法即負
    有上項注意義務，再觀諸卷附道路交通事故調查報告表所示，被告駕駛汽車，前
    開肇事地點係屬市區道路，當而肇事當時天候晴、道路無障礙及視距良好等情形
    ，並無不能注意之情事存在，被告疏未注意前開行車規定，貿然以時速超過五十
    公里之速度超速行駛，復未注意車前狀況，撞及在前方外側車道直行行駛之大地
    ．了心所騎乘之機車，致生本件車禍，其有過失甚明，被害人大地．了心係直行
    行駛在前方外側車道，被告自後方撞及致其猝不及防而發生碰撞肇事，被害人大
    地．了心就本件事故並無過失。本件車禍案件經送請台灣省車輛行車事故覆議鑑
    定委員會覆議結果，亦認被告乙○○駕駛自小客車，在限速五十公里路段，嚴重
    超速危險駕駛，為肇事原因，丁○（即大地．了心）無肇事因素，有台灣省車輛
    行車事故覆議鑑定委員會九十二年七月十一日府覆議字第九二一０五六七號函一
    份附卷可稽。而被害人大地．了心及甲○○又係因本件車禍分別受有前述傷害，
    甲○○並因此而達毀敗嗅能之重傷害結果，被害人大地．了心及甲○○所受之傷
    害與重傷害結果與被告之過失行為間顯有相當因果關係，被告自應負過失傷害及
    過失傷害人致重傷之責。綜述，本件事證已明，被告犯行洵堪認定，應依法論科
    。
四、核被告乙○○所為，係犯刑法第二百八十四條第一項前段之過失傷害罪及同條項
    後段之過失致重傷害罪。被告以一過失駕車肇事行為，同時致大地．了心及甲○
    ○受有傷害及重傷害結果，觸犯構成要件不相同之罪名，為想像競合犯，應從一
    重之過失致重傷害罪處斷。爰審酌被告駕車過失情節甚重，告訴人並無過失，且
    告訴人所受傷害程度不輕，被告迄今未賠償告訴人之損害，及被告犯後態度等一
    切情狀，量處如主文所示之刑，並諭知易科罰金之折算標準。
據上論斷，應依刑事訴訟法第二百九十九條第一項前段，刑法第二百八十四條第一項
前段、後段、第五十五條、第四十一條第一項前段，罰金罰鍰提高標準條例第一條前
段、第二條，判決如主文。
本案經檢察官崔秉君到庭執行職務。
中      華      民      國      九十二      年    八    月    二十五    日
                                臺灣桃園地方法院交通法庭
                                    法  官  林惠霞
右正本證明與原本無異。
不得上訴。
                                    書記官  陳恩如
中      華      民      國      九十二      年    九    月      三      日
附論罪科刑依據之法條
刑法第二百八十四條第一項
因過失傷害人者，處六月以下有期徒刑、拘役或五百元以下罰金。致重傷者，處一年
以下有期徒刑、拘役或五百元下罰金。


司法院資訊處製作；財團法人民間司法改革基金會備份。
